臺中高等行政法院裁定
                                       99年度簡再字第5號
再審原告  　盧正忠
再審被告  　財政部臺灣省中區國稅局
代　表　人　鄭義和
上列當事人間因綜合所得稅事件，再審原告對於中華民國99年6
月24日最高行政法院99年度判字第643號及97年8月14日本院97年
度簡字第63號判決，提起再審之訴，關於行政訴訟法第273條第1
項第13款、第14款部分，本院裁定如下︰
    主  文
再審之訴駁回。
再審訴訟費用由再審原告負擔。
    理  由
一、按「再審之訴專屬為判決之原行政法院管轄。對於審級不同
    之行政法院就同一事件所為之判決提起再審之訴者，由最高
    行政法院合併管轄之。對於最高行政法院之判決，本於第二
    百七十三條第一項第九款至第十四款事由聲明不服者，雖有
    前二項之情形，仍專屬原高等行政法院管轄。」行政訴訟法
    第275條定有明文。本件再審原告對最高行政法院99年度判
    字第643號判決及本院97年度簡字第63號判決提起再審之訴
    ，係以行政訴訟法第273條第1項第13、14款所定事由為依據
    ，依上開規定，應專屬本院管轄，合先敘明。
二、次按「有下列各款情形之一者，得以再審之訴對於確定終局
    判決聲明不服。但當事人已依上訴主張其事由或知其事由而
    不為主張者，不在此限：．．．十三當事人發現未經斟酌之證
    物或得使用之該證物者。但以如經斟酌可受較有利益之裁判
    者為限。十四原判決就足以影響於判決之重要證物漏未斟酌者
    。」、「再審之訴不合法者，行政法院應以裁定駁回之。」
    為行政訴訟法第273條第1項第13款、第14款及第278條第1項
    所明定。所謂當事人發現未經斟酌之證物者，係指該證物在
    前訴訟程序事實審之言詞辯論終結前業已存在，而為當事人
    所不知或不能使用，致未經斟酌，現始知悉或得予利用而言
    ；除當事人發現未經斟酌之證物或得使用該證物者外，尚須
    以該證物如經斟酌，當事人可受較有利益之裁判為要件。所
    謂重要證物漏未斟酌者，係指當事人在前訴訟程序已經提出
    ，確定判決漏未於判決理由中斟酌，且該項證物如經斟酌，
    原判決將不致為如此之論斷者，始足當之。
三、本件再審原告主張略以：
  (一)因再審原告之胞姐因他案於民國99年10月14日申請閱卷後發
    現，再審被告於95年9月8日中區國稅二字第0950044020號函
    說明略以「為鈞部賦稅署74年8月15日台稅一發第2083號函
    （下稱第2083號函）所明釋，惟未編入所得稅法令彙編。」
    嗣後其撰寫上訴狀時找到內政部70年9月11日70台內地字第
    35537號函釋，因上揭二則重要證物，再審原告係於99年10
    月14日後才得知，爰依行政訴訟法第276條「其再審之理由
    發生或知悉在後者，均自知悉時起算」規定，於同年11月9
    日提起本件再審之訴，即符再審不變期間。
  (二)原審判決及確定判決具有行政訴訟法第273條第1項第13款、
    第14款之再審事由：
  1.再審被告於95年9月8日中區國稅二字第0950044020號函已說
    明第2083號函未編入所得稅法令彙編，依財政部90年11月30
    日台財稅第0900457339號令，應自91年1月1日起停止適用，
    且該函亦未編入94年、98年版之所得稅法令彙編，是本件92
    年度綜合所得稅事件，即應停止適用第2083號函。因臺灣電
    力股份有限公司（下稱臺電公司）未查，以系爭補償費即為
    其他所得、無須先扣繳所得稅及出具免扣繳憑單予再審原告
    ，再審被告並據此補徵本件所得稅，而原審判決及確定判決
    皆未經斟酌及漏未斟酌再審被告95年9月8日中區國稅二字第
    0950044020號函，致錯誤適用第2083號函。又再審被告於訴
    願時所提出之95年10月19日台財稅字第09500453640號函，
    亦確定未編入98年版所得稅法令彙編，依財政部98年11月30
    日台財稅第09804580080號令，該函應自99年1月1日即停止
    適用，而本案係於99年5月6日判決確定，即不應適用95年10
    月19日台稅財字第09500453640號函，故並無法令排除該補
    償費具有損失（害）補（賠）償性質及免稅性質。另司法院
    釋字第508號解釋「因財產損失所得之賠償金或補償金為填
    補損失之用，非形成整體財產之增加，故對賠償、補償金自
    不列入所得稅課稅。」已認定「補償費」與「其他收益」之
    性質並不相同。是原審判決及確定判決皆未經斟酌及漏未斟
    酌再審被告95年9月8日中區國稅二字第0950044020號函、財
    政部90年11月30日台財稅第0900457339號令、釋字第508號
    解釋及財政部98年11月30日台財稅第09804580080號令等，
    致為判決基礎之免扣繳憑單係適用已停止適用之第2083號函
    ，具有行政訴訟法第273條第1項第13款、第14款之再審事由
    。
  2.按內政部70年9月11日70台內地字第35537號函「是既成道路
    之土地，縱有公共地役關係存在，亦僅不能排除公眾通行而
    已，於其地下權利之行使，非依法律不得妨害，本案排水設
    施用地，自以依法收購或徵收為宜。」因原審判決及確定判
    決漏未斟酌及未經斟酌該證物，致誤認臺電公司施工並未影
    響再審原告之財產價值（地下權利之行使），亦有違誤。查
    系爭補償費係因臺電公司先行施工埋設地下物侵占再審原告
    土地，經再審原告抗議，才先停工談判補償費，故系爭補償
    費係彌補再審原告遭受侵權的損失，且92年度再審原告並未
    取得重劃分配土地（屬未實現之所得），並無其他所得，即
    無須列入該年度綜合所得稅申報，是該年度綜合所得稅額除
    原已申報之部分，加計臺電公司給付之新台幣（下同）1,38
    4,480元補償費，再扣除臺電公司侵權造成之同額損失，係
    採司法院釋字第440號解釋關於補償與損失相當之見解。再
    審被告以違誤之臺電公司開立之扣繳憑單，追徵92年度綜合
    所得稅並加計滯納金223,555元，顯有違誤，再審被告應重
    新計算，並應退還再審原告已繳納之上述金額等情，並聲明
    求為判決(1)確定判決廢棄。(2)原審判決廢棄。(3)訴願決定及
    原處分撤銷。(4)確認再審原告92年度個人綜合所得稅內臺電
    公司給付之補償費部分，屬損害(失)賠償，應免徵所得稅。
    (5)再審被告應給付再審原告223,555元。
四、本件再審原告對本院97年度簡字第63號判決及最高行政法院
    99年度判字第643號判決提起再審之訴，以本院及最高行政
    法院判決皆未經斟酌及漏未斟酌再審被告95年9月8日中區國
    稅二字第0950044020號函、財政部90年11月30日台財稅第09
    00457339號令、98年11月30日台財稅第09804580080號令、
    內政部70年9月11日70台內地字第35537號函及司法院釋字第
    508號解釋等，致為判決基礎之免扣繳憑單係適用已停止適
    用之第2083號函，具有行政訴訟法第273條第1項第13款、第
    14款之再審事由。惟行政機關基於法定職權，就行政法規所
    為之函釋，係闡明法規之原意，性質上為法規之解釋；又司
    法院統一解釋法律，具有法律效力，其性質與法律相當，該
    函釋及解釋並非證明事實之證物。又法院裁判適用法規、解
    釋法律援引主管機關之函釋及司法院解釋，係依職權為之，
    原無待當事人提出各該法律及函釋以為證據。原告提出上開
    主管機關之函釋及司法院解釋，並非行政訴訟法第273條第1
    項第13款、第14款所稱之「證物」（最高行政法院99年度裁
    字第3335、3391號裁定參照）。再審原告以其有行政訴訟法
    第273條第1項第13款、第14款規定之情形，提起再審之訴，
    與行政訴訟法第273條第1項第13款、第14款規定之要件不符
    ，其依此部分所提起再審之訴，即屬不合法。再審原告除聲
    明(1)確定判決廢棄。(2)原審判決廢棄。(3)訴願決定及原處分
    撤銷。(4)確認再審原告92年度個人綜合所得稅內臺電公司給
    付之補償費部分（金額1,384,480元），屬損害(失)賠償，
    應免徵所得稅外，另聲明：「再審被告應給付再審原告223,
    555元」部分，經查，提起再審之訴，本院僅係就原確定判
    決為審查，追加或變更之新訴，並非原確定判決之審理範圍
    ，再審原告提起再審之訴，追加聲明「再審被告應給付再審
    原告223,555元」部分，亦於法不合，均應予駁回。
五、至於再審原告以有行政訴訟法第273條第1項第1款所定事由
    提起再審之訴部分，本院另裁定移送最高行政法院，併予敘
    明。
六、據上論結，本件再審之訴不合法，依行政訴訟法第278條第
    1項、第104條、民事訴訟法第95條、第78條，裁定如主文。
中　　華　　民　　國　　100　　年　　1  　月　  31    日
                臺中高等行政法院第二庭
                                法  官  林  秋  華
以上正本證明與原本無異。
如不服本裁定，應於裁定送達後10日內，以本訴訟事件所涉及之
法律見解具有原則性者，始得向本院提出抗告狀並表明抗告理由
，經最高行政法院許可，否則不得抗告；如於本裁定宣示後送達
前提起抗告者，應於裁定送達後10日內補提抗告理由書（均應依
對造人數提出繕本）。
中　　華　　民　　國　　100　　年　　2  　月　   1    日
                                書記官  李  孟  純